【裁判字號】    95,聲判,155
【裁判日期】    951221
【裁判案由】    聲請交付審判
【裁判全文】
臺灣臺北地方法院刑事裁定             95年度聲判字第155號
    聲  請  人  甲○○
    代  理  人  乙○○律師
    被      告  丙○○
                李珮芬
上列聲請人因被告等強盜案件，不服臺灣高等法院檢察署檢察長
中華民國95年10月25日，95年度上聲議字第4562號駁回聲請再議
之處分（原不起訴處分案號：臺灣臺北地方法院檢察署95年度偵
字第8200號），聲請交付審判，本院裁定如下：
    主      文
聲請駁回。
    理      由
一、按告訴人不服上級法院檢察署檢察長或檢察總長認再議為無
    理由而駁回之處分者，得於接受處分書後10日內委任律師提
    出理由狀，向該管第一審法院聲請交付審判；法院認交付審
    判之聲請不合法或無理由者，應駁回之，刑事訴訟法第258
    條之1、第258條之3第2項前段，分別定有明文。又刑事訴訟
    法第258條之3第3項雖規定法院為駁回或准予交付審判之裁
    定前，「得為必要之調查」，惟此調查範圍，應以偵查中曾
    發現之證據為限，不可就聲請人新提出之證據再為調查，亦
    不可蒐集偵查卷以外之證據；蓋刑事訴訟法第258條之1規定
    告訴人得向法院聲請交付審判，係對於「檢察官不起訴或緩
    起訴裁量權」制衡之一種外部監督機制，法院僅在就檢察官
    所為不起訴或緩起訴之處分是否正確加以審查，以防止檢察
    機關濫權，則依此立法精神，法院就聲請交付審判案件之審
    查，所謂「得為必要之調查」，其調查證據之範圍，自應以
    偵查中曾顯現之證據為限，不可就告訴人新提之證據再為調
    查，亦不可蒐集偵查卷以外之證據，否則亦將與刑事訴訟法
    第260條之再行起訴規定，混淆不清。（臺灣高等法院91年4
    月25日第一次刑事法律問題研究會議決議要旨參照）。
二、本件聲請人即告訴人甲○○以被告丙○○、李珮芬等涉犯強
    盜罪行，向臺灣臺北地方法院檢察署檢察官提出告訴，經該
    署檢察官以95年度偵字第8200號為不起訴處分後，聲請人不
    服聲請再議，經臺灣高等法院檢察署於民國95年10月25日以
    95年度上聲議字第4562號處分書認聲請人再議無理由而駁回
    再議等情，業經本院依職權調取臺灣臺北地方法院檢察署年
    度94年度他字第8395號、94年度發查字第4099號、95年度核
    退字第242號、95年度偵字第8200號、臺灣高等法院檢察署
    95年度上聲議字第4562號等內查閱無訛。
三、聲請人甲○○聲請交付審判意旨略以：被告丙○○、李珮芬
    夫妻2人共同經營統一超商（7-ELEVEN）大孝店（設臺北市
    中正區○○○路○段74號），聲請人甲○○於94年10月4日上
    午8時30分許，在上址購物消費，被告2人錯認聲請人竊取店
    內商品，由被告丙○○徒手將聲請人押入店內倉庫，剝奪聲
    請人之自由，被告李珮芬取來棍棒交與被告丙○○敲打地面
    ，強逼聲請人承認竊盜犯行，強取其皮包並取去新台幣300
    元，方令告訴人離去，而認被告2人均涉犯刑法第302條第1
    項剝奪行動自由、第330條第1項、第321條第1項第3款加重
    強盜等罪。然於事件發生過程，店內除聲請人與被告2人外
    ，尚有一名店員（丙○○夫婦亦承認該店內有另一名工作人
    員，但辯稱當時並不在場）目睹事件經過，惟檢方並未傳喚
    該名店員作證，原不起訴處分及再議駁回處分亦未予詳查，
    本案實有須加調查之處，為此向本院聲請交付審判等語。
四、按犯罪事實應依證據認定之，無證據不得推定其犯罪事實，
    刑事訴訟法第154條定有明文。而事實之認定，應憑證據，
    如未能發現相當證據，或證據不足以證明，自不能以推測或
    擬制之方法，為裁判基礎（最高法院40年台上字第86號判例
    參照）。告訴人之指訴是以使被告受刑事不利之訴追為目的
    ，故不得僅憑告訴人之指訴遽令被告入罪，最高法院30年上
    字第816號判例及52年臺上字第1300號判例意旨參照。又認
    定犯罪事實，所憑之證據，雖不以直接證據為限，間接證據
    亦包括在內，然無論直接或間接證據，其為訴訟上之證明，
    須於通常一般之人均不致於有所懷疑，而得確信其為真實之
    程度者，始得據之為有罪之認定，倘其證明尚未達到此一程
    度，而有合理性懷疑之存在時，即無從為有罪之認定，亦有
    最高法院76年台上字第4986號判例可資參照。
五、經查，聲請人雖聲請傳喚該名在場目睹事件經過之店員，然
    於偵查中卻表示無法明確指出該目睹事件經過之店員為何人
    ，只能辨識其性別為男性，無法明確描述行為人之特徵，即
    使原檢察官找到該名店員，聲請人亦無法確認該店員是否為
    當日在場目睹事情經過之男性店員，則聲請人對於傳喚該名
    店員作證之聲請實屬空泛，證據價值亦屬有限，難認其與待
    證事實有直接明確之關聯，原檢察官認無必要對此詳查，而
    未傳喚該名男性店員到庭作證，尚難遽指其調查有未盡之處
    。又若依聲請人之指述，聲請人於94年10月4日遭被告等二
    人強取皮包，聲請人竟遲至94年11月24日使具狀告訴，離事
    件發生已逾1月有餘，實悖於一般社會常情，而被告辯稱該
    店監視錄影帶已因循環重複使用而遭覆蓋，無從觀看當時影
    像等語，則與常情無違，難認不實。此外，綜觀全案卷證資
    料，亦無其他積極證據，如聲請人因此所致傷害之驗傷證明
    等資料，足以證明被告確有聲請人所指述之強盜犯行，是原
    檢察官認該發票僅足認定聲請人前往該店之購物消費時間及
    品項為何尚難逕行推論被告二人有何強盜犯行，自屬合於證
    據法則之判斷，難認其採證認事有何不當之處。綜上所述，
    臺灣臺北地方法院檢察署檢察官及臺灣高等法院檢察署檢察
    長分別予以不起訴處分及駁回再議之聲請，於法並無不當。
    準此，本件交付審判之聲請為無理由，應予駁回。
六、據上論斷，依刑事訴訟法第258條之3第2項前段，裁定如主
    文。
中    華    民    國    95    年    12    月    21    日
                    臺灣臺北地方法院刑事第二庭
                        審判長法  官  吳孟良
                              法  官  蘇嘉豐
                              法  官  沈君玲
以上正本證明與原本無異。
如不服本裁定，應於送達後5日內，向本院提出抗告狀。
                              書記官  袁以明
中    華    民    國    95    年    12    月    22    日


司法院資訊處製作；財團法人民間司法改革基金會備份。
